臺灣板橋地方法院交通事件裁定　　　　99年度交聲字第3607號
原處分機關　交通部公路總局臺北區監理所
異　議　人
即受處分人　蔡明憲
上列異議人因違反道路交通管理處罰條例事件，對於交通部公路
總局臺北區監理所民國99年11月29日所為之裁決（原處分案號：
北監自裁字第裁40-C00000000、40-C00000000號），聲明異議，
本院裁定如下：
    主  文
異議均駁回。
    理  由
一、原處分意旨略以：異議人即受處分人蔡明憲於民國99年9 月
    6 日23時4 分許，駕駛車牌號碼7K-1972 號自用小客車，行
    經臺北縣樹林市（現改制為新北市樹林區○○○路與學府路
    口（學府路直行往三峽方向），因有「駕車行經有燈光號誌
    管制之交岔路口闖紅燈」、「拒絕停車接受稽查而逃逸」等
    交通違規，經臺北縣政府警察局（現改制為新北市政府警察
    局）樹林分局柑園派出所（下稱原舉發單位）警員填製北縣
    警交大字第C00000000 、C00000000 號舉發違反道路交通管
    理事件通知單（下稱舉發通知單）逕行舉發。嗣異議人於同
    年月30日向原處分機關遞狀陳述意見，經原處分機關認定確
    有上開違規情事，乃依道路交通管理處罰條例第53條第1 項
    、第60條第1 項、第63條第1 項第1 款（原處分漏載「第1
    款」）、第63條第1 項第3 款（原處分漏載「第3 款」）之
    規定，分別以北監自裁字第裁40-C00000000、40-C00000000
    號違反道路交通管理事件裁決書（下稱裁決書），各裁處異
    議人罰鍰新臺幣（下同）2700元，並記違規點數3 點（違反
    第53條第1 項部分），及罰鍰新3000元，並記違規點數1 點
    （違反第60條第1 項部分）。
二、異議意旨略以：
  (一)依照警察勤務執行方式流程內的巡邏中之運作第5 項的立即
    反應及第8 項注意事項說明，員警在攔檢不停下，應該通知
    警網圍捕，如有越區應通知該地分局協助執行公權力，並回
    報指揮中心攔停之車輛以利指揮中心做出正確之判斷加以圍
    捕（依警察執行勤務之執行要領第4 點說明：員警應隨時與
    指揮中心、駐地保持連繫，遇有治安狀況，即依法迅速妥善
    處理並報告。其必需遵循執法之界線：目的原則、公共原則
    、直接原因原則、責任原則、比例原則）；本件舉發員警如
    何證明於開單時、地，其就在現場而非在他處？其為何事無
    在派出所內備勤？是否有填寫出入登記簿、出入登記簿是否
    為其本人所簽？時間是否吻合？都是證明的要點。
  (二)交通違規事件屬於刑法上之微罪，裁罰時自應負舉證責任，
    而有鑑於96年3 月15日臺南國道搶槍襲警一案，當時員警雖
    未說謊，但眼見不能為憑，更說明了舉證之重要性，且臺灣
    高等法院96年度交抗字第296 號亦指出員警逕行舉發須負舉
    證責任。況開罰單既為嘉獎績效之事由而為此偽造文書的員
    警亦時有所聞，在無任何其他佐證下，本件舉發員警根本無
    法說明其是否眼誤？
  (三)教育部國語辭典解釋：攔謂之阻擋，檢謂之查驗，停為一種
    持續狀態之結束；人民有知的權利，取締違規應以法律及證
    據為依據，在無任何證據下即應符合無罪推定原則，然臺北
    縣政府警察局樹林分局之函覆並未說明本件舉發員警如何攔
    檢或攔停，又如何執行所謂無證據及無公信力之公權力。況
    員警值勤必須符合上述諸原則，大法官會議解釋釋字第535
    號亦指出，警察勤務必須遵守比例原則，不得逾越必要程度
    ；是以，本件舉發員警在無任何證據下開單，亦以違反比例
    原則之要求。
    原處分機關既有上述未盡調查之處，爰為此聲明異議請求鈞
    院撤銷原處分云云。
三、按汽車駕駛人，行經有燈光號誌管制之交岔路口闖紅燈者，
    處1800元以上5400元以下罰鍰，並記違規點數3 點。道路交
    通管理處罰條例第53條第1 項、第63條第1 項第3 款分別定
    有明文。次按汽車駕駛人，駕駛汽車有違反本條例之行為，
    經交通勤務警察或依法令執行交通稽查任務人員制止時，不
    聽制止或拒絕停車接受稽查而逃逸者，除按各該條規定處罰
    外，處3000元以上6000元以下罰鍰，並記違規點數1 點。同
    條例第60條第1 項、第63條第1 項第1 款亦分別定有明文。
    復依異議人行為時違反道路交通管理事件統一裁罰基準表之
    記載，小型車之駕駛人違反道路交通管理處罰條例第53條第
    1 項、第60條第1 項之規定，於期限內繳納或到案聽候裁決
    者，應分別處罰鍰2700元、3000元，並分別記違規點數3 點
    、1 點。另汽車駕駛人有下列情形之一，當場不能或不宜攔
    截製單舉發者，得逕行舉發：一、闖紅燈或平交道。…四、
    不服指揮稽查而逃逸…；逕行舉發，應記明車輛牌照號碼、
    車型等可資辨明之資料，以汽車所有人為被通知人製單舉發
    。道路交通管理處罰條例條例第7 條之2 第1 項第1 款、第
    4 款、第4 項亦分別定有明文。
四、經查：
  (一)異議人於99年9 月6 日23時4 分許，駕駛車牌號碼7K-1972
    號自用小客車，行經臺北縣樹林市○○路與學府路（學府路
    直行往三峽方向）有燈光號誌管制之交岔路口時，因有「駕
    車行經有燈光號誌管制之交岔路口闖紅燈」之交通違規情事
    ，而為原舉發單位警員發覺，經警鳴放警示燈及警報器追車
    攔停，竟拒絕停車接受稽查而加速逃逸，而有「拒絕停車接
    受稽查而逃逸」之交通違規情事，嗣經員警記下該車之車牌
    號碼、顏色、廠牌，於勤務結束返回派出所後，核對電腦車
    籍資料無訛，並查明汽車所有人之姓名、住址，乃製發上開
    舉發通知單，針對原受處分人即汽車所有人吳玉霞予以逕行
    舉發。嗣異議人於接獲上開舉發通知單後，於同年月30日向
    原處分機關遞狀陳述意見之事實，業據證人即現場執行舉發
    之警員蔡承洋於本院訊問時結證明確（見下述），並有上開
    舉發通知單2 紙、交通部公路總局臺北區監理所交通違規案
    件陳述書、違規查詢報表、臺北縣政府警察局樹林分局99年
    10月19日北縣警樹交裁字第0990033135號函、公路監理電子
    閘門車號查詢汽車車籍列印資料、網路電子地圖（經現場執
    行舉發之警員蔡承洋庭呈並繪有違規車輛逃逸路線示意）各
    1 紙（見本院卷第10、11、17、18、22、38、44頁）在卷可
    稽，堪信屬實。
  (二)異議人雖以前揭情詞置辯，惟查，關於本件闖紅燈及拒絕停
    車接受稽查而逃逸之經過，業據證人即現場執行舉發之警員
    蔡承洋於本院訊問時結證稱：「（法官問：當時事發經過為
    何【提示上開舉發通知單並告以要旨】？）我當時在學府、
    大義路口執行路檢勤務，除了我以外，尚有一位同仁向翊銘
    在場，當時我們是騎乘巡邏車，當時7K-1972 號自小客車從
    樹林往三峽方向沿著學府路直行，當時學府路是為紅燈號誌
    ，我騎車上前要攔停【當場標示7K-1972 號自小客車的行車
    方向及員警的位置】，最後是追到台北大學路左轉隆恩路處
    ，因為被告的行車速度比較快，所以沒有追上。」、「（法
    官問：當時騎車追隨車號7K-1972 號自小客車的是你一人，
    還是與向翊銘一起？）當時只有我一人騎車追，因為在7K-1
    972 號後還有一台車輛也跟著闖紅燈，經攔停後，由向翊銘
    開罰單。」、「（法官問：當時騎車欲攔檢車號7K-1972 號
    自小客車時，有無鳴放警鈴或按喇叭警示？）當時全程均有
    開警示燈及警報器。」、「（法官問：當時有記下車號及車
    輛外觀嗎？）有。且我有註記在舉發通知單上面，舉發單上
    的註記我是先記在紙上，把車子的車號、顏色、廠牌及違規
    事由都先記下，等勤務結束返回派出所之後，我有再以派出
    所內的電腦查詢該車號車籍，確認資料無誤後才開單。」、
    「（異議人問：你如何確認可以沒有看錯車牌號碼，或車型
    ？）當時追他時的距離不短，所以車號是確認的，當時我沒
    有直接開單，就是怕車號記錯，才先寫在紙上回去查詢，發
    現車牌及廠牌及顏色都是相符合的才開單。」、「（異議人
    問：該車開走後，你何以未通報勤務指揮中心？）因為當時
    我騎車的時速已經超過一百，沒有辦法逕行通報。而且我們
    也不是每一台攔停不停的車都通報勤務中心，除非該車輛有
    明確的違法情形，單純的交通違規不見得都會通報。」、「
    （異議人問：你如何認定當時你車上的警報器及閃光燈可以
    使被追的7K-1972 號車輛之知道當時警察是要攔停？）該車
    輛闖紅燈之後，因為它在我的對向車道，我就立刻騎上機車
    ，鳴警報器及警示燈切到對向車道，該路段當時學府路至左
    轉到大德路上都只有該7K-1972 號車輛。」等語明確（見本
    院100 年4 月21日訊問筆錄第2 至4 頁）。審諸證人上開證
    述內容連續且完整，已就本件違規情節及舉發經過證述綦詳
    ，並無不合常理或矛盾之處，復於本院訊問時具結以擔保其
    證言之憑信性，參以證人與異議人並無恩怨，針對執行勤務
    過程中偶然發生之交通違規情事，衡情當無甘冒涉犯偽證罪
    之風險，蓄意虛構違規事實，設詞誣攀異議人之理。復徵之
    上開證人蔡承洋既為執行交通勤務之專業警察，在發現違規
    車輛逕自逃逸駛離之情形下，當會心神專注而記憶違規車輛
    之車牌號碼、顏色及廠牌，發生誤認或誤記之機會，應較常
    人為低；又舉發之警員證稱當時該路段僅有異議人之車輛經
    過，無其他車輛，且自大義路與學府路口開始追逐異議人所
    駕駛之車輛直至台北大學路左轉隆恩路處，距離不短，是警
    員應有充分之時間可辨識車型外觀及車牌號碼，而不致誤認
    違規車輛；且證人於異議人違規當日即填製之上開舉發通知
    單亦詳載「該自小客7K-1972 、銀色、TOYOTA，從樹林往三
    峽方向，於樹林市○○○○○路口闖紅燈」、「經警方鳴警
    報器示意停車，該駕駛仍加速逃逸」等細節，足證證人親睹
    本件違規過程而非匆匆一瞥，並證稱其係在返回派出所，以
    電腦查詢該車號車籍，確認資料無誤後，方為舉發，足認員
    警舉發時亦已詳盡調查之能事。況異議人於本院訊問時亦自
    承：「（問：7K-1972 號小客車的使用人為何人？）除了我
    以外，不會有其他人使用。」、「（問：有無經過過樹林大
    義路及學府路口？）有，我本來就住在樹林。」等語（見本
    院100 年4 月21日訊問筆錄第1 至2 頁），是其確有於上揭
    時、地，駕車行經上開路口之情無訛。此外，並有上開舉發
    通知單、網路電子地圖附卷可資佐憑，足見證人之證述情節
    應非子虛，堪予採信。從而，異議人於上揭時、地，駕駛上
    開自用小客車闖紅燈，及經警鳴放警示器及警報器後拒絕停
    車接受稽查而逃逸之事實，足堪認定。
  (三)異議人就上開異議意旨(一)(二)(三)中所辯，及另具狀辯稱：…員
    警證稱伊當時時速已達100 公里，則依員警的反應時間及車
    行速度推算，員警當時與伊車輛的距離至少為200 公尺以上
    ，且加上需要699 公尺方可加速到時速100 公里，本件舉發
    員警如何能在這樣遠距離看清楚車牌號碼云云，惟員警並非
    證稱異議人所駕駛車輛於甫闖越紅燈時即以此高速行駛，是
    異議人以此為據推算員警的反應時間與車行距離，及以非員
    警當時所騎乘之車種推算加速所需時間，均純係異議人之臆
    測之詞，不足採信。又異議人稱伊至警局觀察警用機車，警
    示燈使用燈泡瓦數很小，根本不明亮，且在汽車關上車窗同
    時機車開啟警報器時，其實聲音非常小聲云云，惟異議人所
    觀察之警用機車車型與當日查獲員警所騎乘之機車是否相同
    ，未據異議人舉證說明，且警用車之功能包括取締、警示，
    是依諸常理所配備之燈光及警報器必當清楚、明顯而足資識
    別，異議人空言主張，亦無足採。異議人復辯稱：異議人於
    當日係在址設新北市○○區○○路（近華江橋）參加常態複
    訓，約於22時50分許才離開云云，惟異議人所使用之門號
    0000000000號行動電話於當日22時45分許之通聯紀錄，基地
    台位置係在臺北縣樹林市○○路219 號7 樓，有中華電信資
    料查詢單1 份在卷足憑（本院卷第27至34頁參照），異議人
    此部分所辯，顯與事實不符，洵不足採。末因本件屬輕微之
    交通違規事件，是員警並無需均通報勤務中心，亦經證人即
    現場執行舉發之警員蔡承洋到庭證述明確，是異議人執本件
    舉發員警未通報勤務中心，而有違警察執行勤務之相關法令
    為辯，亦委無可採。
  (三)至異議人雖另辯稱，警察執法應該也要負舉證之責任云云，
    惟按交通法令並未明文限制警員取締、舉發交通違規情事之
    方式，而賦予警員針對不同違規情事而選擇執行方式之權限
    ，並非所有違規均應以拍照等方式舉證。蓋因交通違規態樣
    萬端，違規車輛之種類容有不同，違規時、地之差異亦影響
    現場光線、天候、路況等具體狀況，並非所有違規情事均適
    宜以拍照之方式舉證，此舉證方式之彈性空間賦予值勤警員
    裁量之權限，使警員得斟酌具體個案之時、地差異性，選擇
    最有效之方式進行蒐證、舉發，況交通違規常發生於一剎那
    之間，舉發交通違規本有其機動性，難期所有舉發地點均恰
    有設置拍照設備可供援用，倘一律要求值勤警員均應以拍照
    之方式舉證交通違規，亦未免與執行勤務之實況相扞格。是
    就超速、酒醉駕車等違規行為而言，固非輔以科學工具，難
    以僅憑執勤者之五官知覺判斷之；惟就闖紅燈、未依規定兩
    段式左轉等違規行為而言，單憑執勤者之目擊即可確定，並
    非每件違規行為均須以照相或尚須其他證據舉發，始可認定
    之。從而，本件雖以目測舉發而無違規當時之錄影帶或照片
    等證據資料另為佐證，然案發當時之現場值勤警員仍不失為
    可資證明違規事實之證人。是以異議人上開所辯，亦無足採
    。
五、綜上所述，本件異議人確有於上揭時、地，駕駛上開自用小
    客車而有「駕車行經有燈光號誌管制之交岔路口闖紅燈」、
    「拒絕停車接受稽查而逃逸」之交通違規事實，原處分機關
    依道路交通管理處罰條例第53條第1 項、第60條第1 項、第
    63條第1 項第1 款、第3 款及違反道路交通管理事件統一裁
    罰基準及處理細則規定，分別裁處異議人罰鍰2700元，並記
    違規點數3 點，及罰鍰新3000元，並記違規點數1 點，經核
    尚無不合，應予維持。異議人以前揭情詞聲明異議，均不足
    以作為撤銷原處分之依據，其異議為無理由，應予駁回。
據上論斷，應依道路交通管理處罰條例第87條第2 項，道路交通
事件處理辦法第18條，裁定如主文。
中    華    民    國    100   年     5    月    30    日
                        交通法庭  法  官  黃司熒
以上正本證明與原本無異。
如不服本裁定，應於裁定送達後5 日內，向本院提出抗告狀（應
附繕本）。
                                  書記官  屠衛民
中    華    民    國    100   年     5    月    31    日